臺灣嘉義地方法院民事判決
111年度簡上附民移簡字第2號
原      告  許嘉倩


被      告  柯志良
上列當事人間請求損害賠償事件，經本院刑事庭移送前來（附民
案號：110年度交簡上附民字第6號，刑事案號：110年度交簡上
字第91號），經本院合議庭於民國111年7月13日言詞辯論終結，
判決如下：
    主      文
被告應給付原告新臺幣78,930元，及自民國110年12月10日起至
清償日止，按週年利率百分之5計算之利息。
原告其餘之訴駁回。
訴訟費用由被告負擔百分之46，餘由原告負擔。
    事實及理由
壹、程序方面：
一、按訴狀送達後，原告不得將原訴變更或追加他訴，但擴張或
    減縮應受判決事項之聲明者，不在此限，民事訴訟法第255
    條第1項第3款定有明文。原告起訴時聲明請求被告應賠償原
    告新臺幣（下同）17萬元，及自起訴狀繕本送達之翌日起至
    清償日止，按週年利率百分之5計算之利息。嗣原告於民國1
    11年4月7日準備程序期日當庭變更聲明請求被告應賠償原告
    169,677元，及自起訴狀繕本送達之翌日起至清償日止，按
    週年利率百分之5計算之利息。核屬減縮應受判決事項之聲
    明，揆諸前開條文規定，應予准許。　　
二、被告經合法通知，無正當理由未於言詞辯論期日到場，核無
    民事訴訟法第386條所列各款情形，爰依原告聲請，由其一
    造辯論而為判決。　
貳、實體方面：　　　
一、原告起訴主張：被告於109年10月26日上午8時58分許，駕駛
    車牌號碼000-0000號自用小客車(下稱A車)，沿嘉義市吳鳳
    南路由北往南方向行駛，行經該路段與吳鳳南路521巷交岔
    路口時，原應注意駕駛人行經有燈光號誌之交岔路口，應遵
    守交通號誌指示，並應注意車前狀況，隨時採取必要之安全
    措施，而依當時天候晴、日間自然光線、視距良好無障礙物
    ，並無不能注意之情形，竟疏未注意及此，而在行經前開路
    口直接闖越紅燈，適原告騎乘車牌號碼000-000號普通重型
    機車(下稱B車)，自上開交岔路口西側機車待轉區起駛，欲
    依其行向號誌綠燈指示直行通過路口，雙方遂閃避不及發生
    擦撞，造成原告人車倒地而受有左側膝部韌帶拉傷、四肢多
    處挫擦傷之傷害。被告上開行為業經鈞院以110年度嘉交簡
    字第730號、110年度交簡上字第91號刑事判決被告有罪確定
    在案，依法應對原告負賠償責任。原告爰依侵權行為法律關
    係，請求被告賠償㈠醫療費共計9,320元、㈡醫療用品共計8,2
    00元（膝支架7,000元、電熱敷毯1,200元）、㈢交通費共計1
    4,165元（即109年10月26日至11月5日住家至聖馬爾定醫院3
    次，單次125元，共375元；109年10月27日至12月7日住家至
    吳國君診所34次，單次105元，共3,570元；109年12月8日至
    12月14日住家至陽明醫院12次，單次105元，共1,260元；10
    9年12月4日至110年3月23日住家至嘉基醫院64次，單次140
    元，共8,960元）、㈣看護費共計16,800元（109年10月29日
    至11月1日、11月5日至8日、13日至16日、22日、27日至30
    日、12月4日至7日、18日至21日、31日至110年1月6日，實
    際照顧25天以上，然以14天、每日1,200元計算）、㈤照顧者
    交通費共計5,457元（原告妹妹為照顧原告由新竹至嘉義車
    資）、㈥精神慰撫金42,000元、㈦薪資補償共計46,816元（如
    附表所示109年10月26日至110年3月23日請加班補休進行休
    養及復健、回診，共計176小時，以時薪266元計算）、㈧身
    體調養共計42,434元（含國術館每次500元至600元、復健、
    保健食品等），合計185,192元之損害，扣除原告已領取汽
    車強制險理賠15,515元，故被告應給付原告169,677元。並
    聲明：被告應賠償原告169,677元，及自起訴狀繕本送達之
    翌日起至清償日止，按週年利率百分之5計算之利息。
二、被告未於言詞辯論期日到場，亦未提出書狀作任何聲明或陳
    述。
三、得心證之理由：
  ㈠原告主張被告於上開時間，駕駛A車沿嘉義市吳鳳南路由北往
    南方向行駛，行經該路段與吳鳳南路521巷交岔路口時，未
    遵守交通號誌指示，直接闖越紅燈，且未注意車前狀況，隨
    時採取必要之安全措施，與原告騎乘B車，自上開交岔路口
    西側機車待轉區起駛，欲依其行向號誌綠燈指示直行通過路
    口，雙方遂閃避不及發生擦撞，致使原告人車倒地而受有左
    側膝部韌帶拉傷、四肢多處挫擦傷之傷害；原告基此對被告
    提起刑事告訴，經本院判處過失傷害罪確定等事實，業經本
    院調閱本院110年度嘉交簡字第730號、110年度交簡上字第9
    1號刑事偵審卷證核閱無誤，被告未於言詞辯論期日到場爭
    執，亦未提出任何書狀及證據作何陳述，依民事訴訟法第28
    0條第1項前段及第3項前段規定，視同自認，故原告前揭主
    張堪信為真實。基上所述，被告之過失駕駛行為既為本件車
    禍事故之肇事原因，而原告因本件車禍事故分別受有前揭傷
    害，已如前述，則原告主張所受傷害與被告過失駕駛行為間
    有相當因果關係，堪可採信。
  ㈡按故意或過失，不法侵害他人之權利者，負損害賠償責任；
    汽車在使用中加損害於他人者，駕駛人應賠償因此所生之損
    害；不法侵害他人之身體或健康者，對於被害人因此喪失或
    減少勞動能力或增加生活上之需要時，應負損害賠償責任；
    不法侵害他人之身體、健康、名譽、自由、信用、隱私、貞
    操，或不法侵害其他人格法益而情節重大者，被害人雖非財
    產上之損害，亦得請求賠償相當之金額，民法第184條第1項
    前段、第191條之2前段、第193條第1項及第195條第1項前段
    分別定有明文。本件被告駕駛A車，未遵守交通號誌指示，
    直接闖越紅燈，且未注意車前狀況，隨時採取必要之安全措
    施，與原告騎乘B車擦撞，致原告受有身體傷害，且被告不
    法侵害原告之身體應負全部過失責任，既經認定，則被告對
    於原告因此所受之損害，依前揭規定，自應負賠償責任。是
    原告本於侵權行為損害賠償之法律關係，請求被告負損害賠
    償責任，即屬有據。
  ㈢茲就原告請求之各項損害及其數額，分別論述如下：
  ⒈醫藥費、醫療用品、交通費部分：
    原告主張因本件車禍事故而受有上開左側韌帶拉傷、四肢多
    處挫擦傷等傷害，已支出醫療費用共計9,320元、醫療用品
    共計8,200元；又因就醫而支出交通費共計14,165元（即109
    年10月26日至11月5日由住家至聖馬爾定醫院3次，單次125
    元，共375元；109年10月27日至12月7日住家至吳國君診所3
    4次，單次105元，共3,570元；109年12月8日至12月14日住
    家至陽明醫院12次，單次105元，共1,260元；109年12月4日
    至110年3月23日住家至嘉基醫院64次，單次140元，共8,960
    元）等語，業據提出診斷證明書、醫療費用收據、醫療用品
    之統一發票、交通費用證明書、交通費計算證明等件為證（
    見本院110年度交簡上附民字第6號卷【下稱附民卷】第9至6
    3頁，本院卷第53、55頁）。核前開原告所支出醫療費用、
    醫療用品及就醫而支出之交通費部分，與本件侵權行為所致
    損害間具有關聯及必要性。又被告未於言詞辯論期日到場爭
    執，亦未提出任何書狀及證據作何陳述，堪認原告主張屬實
    ，故原告前揭主張醫療費用共計9,320元、醫療用品共計8,2
    00元及就醫而支出交通費共計14,165元部分，洵屬可採，應
    予准許。
  ⒉看護費用部分：
    原告主張其傷後需人看護，由其妹為照顧，於109年10月29
    日至11月1日、11月5日至8日、13日至16日、22日、27日至3
    0日、12月4日至7日、18日至21日、31日至110年1月6日，實
    際照顧25天以上，惟其以14天、每日1,200元計算，合計16,
    800元等語，並提出吳國君診所診斷證明書及看護證明為證
    （見附民卷第15、69頁）。核前開診斷證明書記載：「受傷
    初期兩週行動不便需旁人協助」等語，佐以原告所受傷勢為
    左側膝部韌帶拉傷四肢多處擦挫傷等情，足認原告主張其受
    傷後14天需人照顧，應有看護必要等語，洵屬可信。又被告
    就此未於言詞辯論期日到場爭執，亦未提出任何書狀及證據
    作何陳述，堪認原告主張屬實。是以，原告前揭請求看護費
    用共計16,800元（計算式：14日×1,200元）等語，自屬可採
    。
  ⒊照顧者交通費部分：
    原告主張照顧者即其妹，因為照顧原告而自新竹往返嘉義，
    支出交通費共計5,457元乙節，固據提出阿羅哈客運公司購
    票證明為證（見附民卷第71頁）。然前開交通費用係原告之
    妹為照顧原告所生之交通費用，並非本件車禍事故所致原告
    之損失，故原告主張此部分交通費5,457元部分，應無理由
    。
  ⒋薪資補償部分：
    原告主張於109年10月26日至110年3月23日間，其請如附表
    之加班補休時間，進行休養及復健、回診，共計176小時，
    故應補償其薪資共計46,816元（計算式：176小時×時薪266
    元）等語。查：
  ⑴原告於109年10月26日至110年3月23日間因本件車禍所受事故
    之傷害而就醫乙情，有診斷證明書、醫療費用收據在卷可稽
    (見附民卷第9至59頁)，佐以原告於109年10月26日至110年3
    月23日間有如附表所示時間向任職單位請假，並以其於108
    年11月11日至109年3月24日如附表所示加班補休時數作為補
    休請假等情，有加班補休時數表在卷可稽(見本院卷第97至9
    8頁)，可認原告主張於109年10月26日至110年3月23日間，
    其請如附表之加班補休時間，進行休養及復健、回診，應可
    採信。
  ⑵原告為公務員，其前開請假所使用假別為加班補休，然原告
    任職單位加班費之請領，每月以20小時為上限，其餘加班時
    數僅能以補休方式為之，有嘉義市政府暨所屬機關學校職員
    加班費管制要點在卷可憑(見本院卷第73至74頁)，是原告以
    原可作為申請加班費之加班時數換取補休，原告就此原得請
    領加班費之加班時數，即喪失加班費之薪資損失，原告就此
    部分請求被告賠償此部分損失，應屬有據。至其餘不得申請
    加班費之加班時數，原告以此換取補休，並無因此產生扣薪
    或薪資損失，則原告請求被告賠償此部分損失，即無理由。
  ⑶綜上，原告就其108年11月及12月之加班時數，已請領20小時
    加班費，而109年1至3月之加班時數，則均無於申請加班費
    之紀錄等情，有嘉義市政府加班費報告表、申請加班費紀錄
    (109年~110年)在卷為憑(見本院卷第77、99頁)，是原告以
    如附表所示108年11月11日至109年3月24日間之加班時數申
    請補休，其中108年11月及12月部分，已不得再申請加班費
    ；另109年1月(即附表編號25、33至36、38至53，共計54小
    時)、2月(即附表編號53至67，共計32小時)、3月(即附表編
    號68至78，共計24小時)部分，其中每月20小時得請領加班
    費，逾此部分不得請領加班費，則原告本件得請領之加班費
    為15,960元(計算式：20小時×3月×266元)。故原告請求薪資
    損失15,960元範圍內為有理由；逾此範圍之請求，不應准許
    。
  ⒌身體調養費用部分：
    原告主張其因本件車禍事故受傷，於受傷期間及後續調養期
    間有至國術館治療及放鬆筋骨、緩解不適，並購買保健品、
    顧筋骨之中藥材等調養身體，支出共計42,434元等語。然原
    告並未提出相關證據證明其有上開身體調養費用之支出及醫
    療上之必要性，則其前開請求，應屬無據，自不應准許。
  ⒍精神慰撫金部分：
    原告主張因本件車禍事故，造成身體傷痛及行動不便，需承
    受治療及復健之痛苦，也難以入眠影響隔日上班，且受傷處
    為韌帶，經醫師說明往後受傷機率大，需特別注意，影響生
    活不便、無法為高強度運動，身體尚難保持良好健康狀態，
    故請求被告賠償精神撫慰金42,000元等語。本院審酌原告因
    本件車禍事故受有前開傷勢，經長達5個月治療、復健，原
    告無端受此災禍，身體及心理皆受有莫大痛苦。又原告自陳
    其於本件車禍發生時在嘉義市政府擔任公務員，每月薪資約
    6萬多元（見本院卷第32頁），名下數筆股票；被告於109年
    無所得，名下亦無財產等情，有稅務電子閘門財產所得調件
    明細表在卷可證（見本院卷第37至43頁），則本院審酌原告
    所受之前開傷害所受痛苦之程度與期間，及兩造前開社會身
    分、地位、財產經濟狀況、工作與收入等事實，因認原告得
    請求被告賠償慰撫金以3萬元為適當；至逾此部分之其餘非
    財產上損害賠償請求，則不應准許。
  ㈣綜上，原告得請求之金額合計為94,445元（計算式：9,320元
    ＋8,200元＋14,165元＋16,800元＋15,960元＋30,000元）。
  ㈤又按因汽車交通事故致受害人傷害或死亡者，不論加害人有
    無過失，請求權人得依本法規定向保險人請求保險給付或向
    財團法人汽車交通事故特別補償基金補償。保險人依本法規
    定所為之保險給付，視為被保險人損害賠償金額之一部分，
    被保險人受賠償請求時，得扣除之。強制汽車責任保險法第
    7條、第32條定有明文。查原告自陳已領取汽車強制責任保
    險金15,515元（見附民卷第7頁），依上開規定，自應予扣
    除。準此，原告於本件尚得請求之金額即為78,930元（計算
    式：94,445元－15,515元）。
四、末按給付有確定期限者，債務人自期限屆滿時起，負遲延責
    任。給付無確定期限者，債務人於債權人得請求給付時，經
    其催告而未為給付，自受催告時起，負遲延責任。其經債權
    人起訴而送達訴狀，或依督促程序送達支付命令，或為其他
    相類之行為者，與催告有同一之效力。前項催告定有期限者
    ，債務人自期限屆滿時起負遲延責任。又應付利息之債務，
    其利率未經約定，亦無法律可據者，週年利率為百分之五。
    民法第229條、第203條分別定有明文。又本件民事起訴狀繕
    本係於110年12月9日送達被告乙情，有本院送達證書在卷可
    按（見附民卷第73頁），則原告請求被告起訴狀繕本送達之
    翌日即110年12月10日起至清償日止，按週年利率百分之5計
    算之利息，亦屬有據，應予准許。
五、從而，原告依據侵權行為法律關係，請求被告給付原告78,9
    30元，及自110年12月10日起至清償日止，按週年利率百分
    之5計算之利息，為有理由，應予准許；逾此範圍之請求，
    則為無理由，應予駁回。
六、本件事證已臻明確，兩造其餘攻擊、防禦方法及舉證，經本
    院審酌後，認對於判決結果均無影響，爰不一一論述，併此
    指明。
七、訴訟費用負擔之依據：民事訴訟法第79條。　　
中　　華　　民　　國　　111 　年　　7 　　月　　27　　日
                  民事第二庭審判長法  官  林中如
                                  
                                  法  官  陳卿和
                                  
                                  法  官  陳威憲
以上正本係照原本作成。
本判決不得上訴。 
中　　華　　民　　國　　111 　年　　7 　　月　　27　　日
                                  書記官  方瀅晴
附表：加班補休時數表
編號 加班補休期日、時間 補休 時數 補休所使用之加班期日、時數  1 109年11月4日8：07至9：07 1時 108年11月11日17：30之1小時  2 109年11月11日8：00至9：00 1時 108年11月12日17：30之1小時  3 109年11月12日8：30至9：23 1時 108年11月13日18：00之1小時  4 109年11月13日8：01至9：01 1時 108年12月4日17：30之1小時  5 109年11月13日13：30至17：30 4時 108年11月14日17：45之4小時  6 109年11月16日8：00至9：00 1時 108年11月16日16：17之1小時  7 109年11月17日8：30至9：30 1時 108年11月17日11：29之1小時  8 109年11月18日8：30至9：30 1時 108年12月4日17：30之1小時  9 109年11月19日8：30至9：30 1時 108年12月4日17：30之1小時  10 109年11月27日8：02至9：02 1時 108年12月8日12：24之1小時  11 109年12月1日10：30至12：00 2時 108年12月8日12：24之2小時  12 109年12月2日8：00至11：00 3時 108年12月8日12：24之3小時  13 109年12月3日8：00至11：00 3時 108年12月10日17：30之3小時  14 109年12月3日11：00至12：00 1時 108年12月10日17：30之1小時  15 109年12月4日8：00至17：30 1日 108年12月11日17：37之5小時、108年12月12日17：40之3小時  16 109年12月7日8：00至12：00 4時 108年12月12日17：40之3小時、108年12月13日17：30之1小時  17 109年12月8日8：00至9：30 2時 108年12月16日17：55之2小時  18 109年12月8日13：30至15：00 2時 108年12月15日12：55之2小時  19 109年12月9日8：00至10：00 2時 108年12月15日12：55之1小時、 108年12月16日17：55之1小時  20 109年12月10日8：00至10：00 2時 108年12月16日17：55之2小時  21 109年12月10日13：30至15：30 2時 108年12月17日17：51之2小時  22 109年12月11日8：00至12：00 4時 108年12月17日17：51之3小時、 108年12月19日18：00之1小時  23 109年12月14日8：00至10：00 2時 108年12月19日18：00之1小時、 108年12月20日18：00之1小時  24 109年12月15日16：30至17：30 1時 108年12月21日10：51之1小時  25 109年12月16日16：30至17：30 1時 109年1月4日10：19之1小時  26 109年12月18日10：30至14：00 2時 108年12月21日10：51之2小時  27 109年12月18日17：00至17：45 1時 108年12月21日10：51之1小時  28 109年12月21日8：00至9：00 1時 108年12月22日11：51之1小時  29 109年12月22日8：00至10：00 2時 108年12月22日11：51之2小時  30 109年12月22日10：00至11：00 1時 108年12月22日11：51之1小時  31 109年12月23日8：00至12：00 4時 108年12月23日17：30之4小時  32 109年12月25日10：00至12：00 2時 108年12月25日17：56之2小時  33 109年12月28日8：00至12：00 4時 109年1月2日17：55之1小時、109年1月3日17：56之3小時  34 109年12月29日8：00至11：00 3時 109年1月3日17：56之1小時、109年1月4日10：19之2小時  35 109年12月29日11：00至12：00 1時 109年1月4日10：19之1小時  36 109年12月30日8：00至9：00 1時 109年1月4日10：19之1小時  37 109年12月31日8：00至10：00 2時 108年12月31日17：46之2小時  38 110年1月4日8：00至9：00 1時 109年1月5日14：22之1小時  39 110年1月4日11：00至12：00 1時 109年1月5日14：22之1小時  40 110年1月5日8：00至12：00 4時 109年1月5日14：22之2小時、109年1月6日17：58之2小時  41 110年1月7日8：00至11：00 3時 109年1月7日17：58之3小時  42 110年1月8日8：00至12：00 4時 109年1月8日17：56之4小時  43 110年1月11日8：00至10：00 2時 109年1月13日17：58之2小時  44 110年1月12日8：00至11：00 3時 109年1月14日17：57之3小時  45 110年1月12日11：00至12：00 1時 109年1月18日13：24之1小時  46 110年1月13日8：00至12：00 4時 109年1月17日18：00之4小時  47 110年1月14日8：00至12：00 4時 109年1月18日13：24之4小時  48 110年1月15日8：00至11：00 3時 109年1月18日13：24之1小時、109年1月19日11：17之2小時  49 110年1月15日11：00至12：00 1時 109年1月19日11：17之1小時  50 110年1月18日8：00至11：00 3時 109年1月20日17：57之1小時、109年1月21日17：48之2小時  51 110年1月19日8：00至11：00 3時 109年1月21日17：48之2小時、109年1月30日18：00之1小時  52 110年1月20日8：00至12：00 4時 109年1月30日18：00之3小時、109年1月31日17：56之1小時  53 110年1月25日8：00至12：00 4時 109年1月31日17：56之3小時、109年2月2日10：37之1小時  54 110年1月26日8：00至10：00 2時 109年2月2日10：37之2小時  55 110年1月27日8：00至11：00 3時 109年2月2日10：37之3小時  56 110年1月28日8：09至9：09 1時 109年2月2日10：37之1小時  57 110年1月29日8：00至9：00 1時 109年2月4日18：00之1小時  58 110年1月29日13：30至17：30 4時 109年2月3日17：30之4小時  59 110年2月1日8：00至11：00 3時 109年2月4日18：00之2小時、109年2月5日17：30之1小時  60 110年2月2日8：00至9：00 1時 109年2月5日17：30之1小時  61 110年2月2日9：00至10：00 1時 109年2月5日17：30之1小時  62 110年2月4日8：00至11：00 3時 109年2月5日17：30之1小時、109年2月6日17：30之2小時  63 110年2月8日8：00至12：00 4時 109年2月10日18：00之4小時  64 110年2月8日13：30至14：30 1時 109年2月11日17：30之1小時  65 110年2月9日8：00至11：00 3時 109年2月11日17：30之3小時  66 110年2月9日16：30至17：30 1時 109年2月12日17：30之1小時  67 110年2月17日8：00至11：00 3時 109年2月17日17：30之3小時  68 110年2月20日8：00至9：00 1時 109年3月21日8：00之1小時  69 110年2月22日9：30至14：00 3時 109年3月2日17：56之3小時  70 110年2月23日8：00至11：00 3時 109年3月2日17：56之1小時、109年3月5日18：00之2小時  71 110年2月26日17：00至18：00 1時 109年3月6日18：00之1小時  72 110年3月3日8：00至11：00 3時 109年3月6日18：00之1小時、109年3月7日8：00之2小時  73 110年3月9日8：00至10：00 2時 109年3月9日18：00之1小時、109年3月10日18：00之1小時  74 110年3月17日8：00至10：00 2時 109年3月17日17：51之2小時  75 110年3月19日8：00至10：00 2時 109年3月20日17：40之2小時  76 110年3月19日10：00至11：00 1時 109年3月20日17：40之1小時  77 110年3月22日8：00至11：00 3時 109年3月23日17：57之1小時、109年3月24日18：00之2小時  78 110年3月23日8：00至11：00 3時 109年3月24日18：00之2小時、109年3月25日17：58之1小時 加班補休共計176小時